【裁判字號】    92,易,176
【裁判日期】    921121
【裁判案由】    竊盜
【裁判全文】
臺灣新竹地方法院刑事判決                          九十二年度易字第一七六號
    公  訴  人  臺灣新竹地方法院檢察署檢察官
    被      告  甲○○
右列被告因竊盜案件，經檢察官提起公訴（九十一年度偵字第六○四七號），本院判
決如左：
    主  文
甲○○共同竊盜，處有期徒刑捌月。
    事  實
一、甲○○與己○○（另案由臺灣高等法院於民國九十二年四月三十日以九十二年度
    上易字第七五五號判決在案）及另一彭姓之詳細姓名年籍均不詳之成年男子，共
    同基於意圖為自己不法所有之犯意聯絡與行為分擔，先由甲○○於九十年九月十
    三日之前某日，向乙○○佯稱要承租其所有位於新竹縣竹東鎮○○路二百十六巷
    三號之房屋，乙○○因覺甲○○似非正派，乃加以拒絕，惟甲○○仍趁此機會，
    選定乙○○之上揭住處作為行竊目標，進而於九十年九月十三日近中午時分，甲○○駕駛車號不詳之墨綠色喜美牌自小客車抵達乙○○位於上址之住處前，即趁
    該處並無人在家且大門未上鎖之機會，以電話指示當時人在桃園縣龍潭鄉某處之
    己○○前往該處，待己○○隨即依其指示駕駛車號五Ｃ—一四一一號自小客車抵
    達該處後，甲○○即進一步指示己○○及斯時亦已在場之該彭姓成年男子進入該
    處行竊後，隨即駕車離去。己○○及該彭姓男子即自未上鎖之大門進入乙○○位
    於上址之住處（侵入住宅未經告訴），共同徒手搬走乙○○所有之卡威爾牌音響
    正副主機（包含ＣＤ及ＤＶＤ）一組（價值約新臺幣二十一萬元），並放置在己○○所駕駛至該處之前揭自小客車後車廂中而竊取得手。己○○隨即駕駛上揭自
    小客車搭載該彭姓成年男子至新竹東西向快速道路某處，讓該彭姓成年男子下車
    後，即駕車離去。之後，己○○因缺錢花用，乃於同日晚間某時，將上揭音響組
    出售予某不知情之中古商而求現。嗣因乙○○之鄰居丁○○記下甲○○所駕駛至
    該住處之前揭墨綠色喜美牌自小客車之特徵，並告知乙○○，乙○○即報警，始
    循線查悉上情。
二、案經乙○○訴由新竹縣警察局竹東分局報請臺灣新竹地方法院檢察署檢察官偵查
    起訴。
    理  由
一、訊據被告甲○○固不否認有於右揭時間駕車前往告訴人乙○○位於上址之住處門
    口等情，惟矢口否認有何共同竊盜犯行，辯稱：乙○○前曾叫我幫他作油漆工程
    ，還欠部分工程款未還，案發當天，我就是去他家找他談這件事，當時我車上還
    有搭載戊○○及丙○○，當時因乙○○不在，我就在那裡等他，還有用他家水龍
    頭洗車，剛好己○○打電話找我，我就告訴他我在乙○○家門口，他就說要過來
    找我，後來我要載戊○○及丙○○回關西，所以在己○○還沒來之前就先駕車離
    開。之後乙○○打電話給我，說他家音響被偷，我打電話問己○○，他才說，他
    和彭徐助（音譯）因想說乙○○和我有金錢糾紛，所以他們就去偷乙○○所有之
    音響來抵債。丁○○看到的人是己○○及彭徐助，我從頭到尾沒有去搬，也沒有
    叫他們去搬，而己○○之所以會說是我叫他去搬音響，可能是他認為這樣罪會判
    的比較輕或會被判無罪云云。經查：
    （一）被告於本案案發前某日，曾向告訴人假意承租房屋，告訴人因覺被告並非
          正派，乃加以拒絕，惟被告仍已選定告訴人位於上址之住處為行竊目標並
          作下記號。嗣於如事實欄所述時間，被告先駕駛車號不詳之墨綠色喜美牌
          自小客車抵達告訴人位於上址之住處，並趁該處無人在家且大門並未上鎖
          之機會，先要求同案被告己○○前往該處，待同案被告己○○抵達後，隨
          即指示同案被告己○○及亦已到場之彭姓成年男子，進入告訴人位於上址
          之住處行竊後即駕駛該自小客車離去。同案被告己○○即和該彭姓成年男
          子，自未上鎖之大門進入告訴人位於上址之住處內，共同行竊告訴人所有
          前揭音響一組得手等情，業據告訴人於警、偵訊時指訴：甲○○之前曾向
          我表示要承租失竊處之房子，我看他不是很正派，所以我沒有將房子租給
          他，後來明星路住處遭竊，我發現住處門口有被作記號等語綦詳（見九十
          一年度偵字第六○四七號偵卷【以下簡稱第六○四七號偵卷】第七至十一
          、六二頁），並為被告所不否認確於右揭時地駕車前往告訴人住處前，斯
          時其和同案被告己○○有以電話聯絡，其有指示同案被告己○○前往告訴
          人位於上址之住處等情不諱，且為證人丁○○於警、偵訊及本院調查時證
          述：我於九十年九月間發現我鄰居乙○○家門口有二位陌生人，其中一位
          是甲○○，當天我要出門時發現他們在呂家門口‧‧‧我有記住該陌生人
          所駕駛的車是墨綠色喜美轎車，引擎蓋粗糙受損，乙○○依據我提供的線
          索才找到甲○○等語明確（見第六○四七號偵卷第十二、十三、六二頁、
          本院卷第一五九頁背面），此外，復為證人即同案被告己○○於歷次警、
          偵訊及本院九十二年三月五日訊問時均證述：當時被告跟我說，乙○○欠
          他五千元，被告跟乙○○要，乙○○都不還，被告要搬他的音響，可是不
          好意思搬，所以叫我過去搬，我就過去搬。到達時，被告和一名彭姓男子
          在巷口等我，被告跟我指乙○○家是哪一間，並再跟我講他要搬乙○○的
          音響來抵債，可是不好意思搬，所以叫我搬，而他要先走，那位彭姓男子
          會留下來幫我搬，我就說好，被告就先離開。後來我就和那位彭姓男子一
          起過去乙○○家，他的大門開著，我們就一起進去，音響就在客廳那裡，
          我就和彭姓男子一起將音響搬上車後就走了等語甚詳（見第六○四七號偵
          卷第五、六、六三頁、本院卷第二四至二六頁），而同案被告己○○並因
          和被告及該彭姓成年男子共同犯有上揭竊盜犯行，經臺灣高等法院於九十
          二年四月三十日以九十二年度上易字第七五五號判決在案，亦有上揭案號
          之刑事判決一份附卷足參（見本院卷第二二二至二二四頁），足見被告確
          有為上揭竊盜犯行無訛。
    （二）被告雖辯稱：案發當日會前往乙○○家，是因為乙○○尚欠我油漆工程款
          ，所以去找他云云，然被告係曾於案發前某日，欲向告訴人承租房屋，因
          告訴人覺得被告不夠正派，是以拒絕。此外，告訴人和被告間並無債務糾
          紛，亦沒有積欠被告任何款項等情，已據告訴人於偵訊時陳述明白（見第
          六○四七號偵卷第六四頁），而被告自始至終均無法提出諸如估價單、契
          約、發票及收據等書面資料供本院調查以證其所辯上情為真，且對工程款
          項之給付情形，被告先係供稱：全部未給付等語（見本院卷第一○七頁）
          ，繼而又供述：他有給我一點錢等語（見本院卷第二一六頁），是其先後
          所供述內容亦有矛盾之處，被告既對應收工程款項內容如此不清楚，則是
          否果有此工程之承攬、施作，以及是否果真有此應收之工程款項等，即不
          無所疑。況且，告訴人如真有委託被告施作油漆工程，則材料價格、工程
          款項計算方式及如何給付等，當屬該契約之重要事項，縱使雙方並未簽訂
          書面契約，亦會在口頭上就前揭事項為一明確約定，以明雙方責任歸屬，
          然被告係自述：我並未提出任何單據予告訴人以為憑證，且僅告知告訴人
          總共需給付一萬多元，告訴人就說好等語在卷（見本院卷第二一六頁），
          如此豈非有違情理之常？從而，被告此部分所辯難謂係真實，自難憑採。
    （三）又查，被告復辯稱：案發當日我車上尚搭載戊○○及丙○○，我還有在呂
          源增家口洗車，總共在乙○○家門口待了約半個鐘頭，這段時間，戊○○
          和丙○○都在車上云云（見本院卷第一○三頁），然經本院隔離訊問證人
          戊○○及丙○○，證人戊○○係證稱：被告把車開到那裡，跟我們說他要
          進去找朋友，被告在門口叫人，沒有人，他就在那裡等，後來還有洗車，
          我和丙○○在車上，後來也有下車在車旁邊。我們在那裡停留半個鐘頭，
          是在三點多從竹東那裡離開，回到關西大概四點等語（見本院卷第一三四
          、一三九頁），而證人丙○○先則證述：期間被告曾載我們停在一個地方
          ，他有下車，進去，我們也跟著進去，他和他的朋友在講話，講了不到二
          十分鐘就出來，我們就跟著出來，後來被告就直接載我們回關西，我不記
          得期間有被告停在某處，拿別人家的水龍頭接水洗車這種事，後來離開竹
          東時，大約三點多等語（見本院卷第一二九、一三○頁），繼而聽聞證人
          戊○○所為上揭證詞內容後，即又改證述：我現在想起來了，有去洗車這
          件事，我當時在車上等語（見本院卷第一四○頁），是以就被告與上揭二
          位證人之證詞內容相互對照觀之，渠等就被告是否有在某停留處洗車、當
          時證人二位是否有下車等情之所述，均已有所不同；更與證人丁○○於本
          院調查時所結證述：當天我媽媽下班叫我去載她，經過乙○○家時，我看
          到有二個人蹲在乙○○家門口，當時他們並沒有在洗車，後來我載我媽媽
          回來時，經過乙○○家，我看到被告是站在玻璃門那裡，要出來不出來的
          ，另外一個人還在更裡面。我那天是在十二點五十五分接到我母親電話，
          二、三分鐘後，我就出門，第二次經過乙○○家時，應該是一點五分左右
          。我出去的時候，我有看到車內還有一個人，是男的等語（見本院卷第一
          五九頁背面至一六三頁背面）之內容，亦有當時時間係證人戊○○及莫麗
          英所證述之二點多至三點間，抑或證人丁○○所證述之十二點多至一點間
          ；以及在場人除被告外，係如被告所供述證人戊○○及丙○○並未下車，
          抑或證人丁○○所證述有一男子在被告旁，車上的人是男子等之不同，而
          證人戊○○及丙○○復均不否認當時去竹東鎮何處，渠等亦不知悉等情，
          從而被告帶同證人戊○○及丙○○前往之地點是否確係告訴人位於上址之
          住處前，已不無所疑。縱退步言，被告帶同證人戊○○及丙○○所前往之
          地點確係告訴人位於上址之住處前，然依上揭所述，亦難認定被告帶同證
          人戊○○及丙○○前往該處之時間確係本案案發當日，自不待言。
    （四）再查，案發當時確係因被告向證人即同案被告己○○告以告訴人有積欠其
          款項，其要搬音響抵債，但因不好意思，才要己○○和該彭姓男子前往該
          處搬走音響等語，是以證人己○○才依被告指示，而和該彭姓男子共同竊
          取音響一組等情，已據證人己○○於歷次警、偵訊及本院九十二年三月五
          日訊問時證述明白，且始終如一，應堪採信。證人己○○嗣於本院九十二
          年十一月七日訊問時，雖證述：我當時和被告在乙○○家門口等，目的是
          要向他要債，後來被告接到電話先走，就叫我和姓彭的人在那邊等乙○○
          ，等了一會兒，沒有等到人，就想進去搬東西抵那五千元，是我自己決定
          的等語在卷（見本院卷第二○二頁），然此已和被告自己所辯述：當時我
          在己○○還沒到達之前，就先駕車離開之內容相互矛盾，而證人己○○為
          此證述內容斯時，被告亦同時在庭等情，有本院報到單一份在卷足參（見
          本院卷第一九七頁），又證人己○○目前因他案在監執行，與亦因他案在
          監執行之被告在獄中下工時會每天見到面，本次訊問前，證人己○○和被
          告在羈押室等待開庭時，二人又有坐在一起等情，為證人己○○證述屬實
          （見本院卷第二○二、二○九頁），足認證人己○○嗣於本院九十二年十
          一月七日訊問時，翻異前詞而為上揭證述，應係事後勾串被告所為迴護被
          告之詞，不足採信。再者，證人己○○並不認識告訴人，亦和其並無債權
          債務糾紛，衡情證人己○○僅需代替被告在告訴人住處前等候告訴人回來
          即足，是以如非被告指示證人己○○夥同該彭姓成年男子進入告訴人位於
          上址之住處竊取音響一組，則和告訴人間並無債權債務糾葛之證人己○○
          ，又有何必要在被告未指示處理方式之前，即如此積極的自行決定要搬走
          告訴人所有音響以作為抵債所需，並致自身陷於遭訴追刑事竊盜罪嫌之境
          地？是以被告辯稱是證人己○○擅自搬走告訴人所有之音響云云，顯與常
          情有違。末查，證人己○○自本案被查獲後，於歷次警、偵訊及本院調查
          中均坦承自身竊取前開音響之犯行，並無隱瞞，且觀案發後，告訴人向證
          人己○○催討其所竊取之前開音響時，證人己○○亦曾書立切結書予告訴
          人，表明願以本身所有自小客車以為抵押之意等情，為告訴人陳述在卷（
          見第六○四七號偵卷第六二頁），並有切結書一份在卷足憑（見第六○四
          七號偵卷第十四頁），益徵證人己○○自始至終並無意規避自身刑責，是
          以被告徒以證人己○○係以為如誣指其犯罪，將可使本身被判決較輕或獲
          無罪判決等語置辯，亦無足採信。
    （五）綜合以上，被告上揭所辯均不足憑採，本案事證已臻明確，被告所為前揭
          犯行足堪認定，應予依法論科。
二、核被告甲○○所為，係犯刑法第三百二十條第一項之普通竊盜罪。被告與同案被
    告己○○、彭姓成年男子就上揭犯行間具有犯意聯絡及行為分擔，為共同正犯。
    又公訴意旨雖認被告所為係應成立刑法第三百二十一條第一項第二款、第四款之
    結夥三人踰越門扇竊盜罪等語，惟按所謂毀越門扇牆垣，係指毀損或超越門扇牆
    垣而言，是以所謂越進門扇牆垣，其越進二字亦應解為超越或踰越而進。而本件
    告訴人位於上址之住處於案發當時並未上鎖，同案被告己○○和該彭姓成年男子
    係直接開門進入竊取音響等情，已為告訴人於警訊時陳述：歹徒是從一樓大門，
    因大門未上鎖，而進入屋內行竊等語明確（見第六○四七號偵卷第七頁背面），
    並為同案被告己○○陳述在卷（見本院卷第二五頁），則證人己○○和該彭姓男
    子既係開啟未上鎖之大門入內行竊，並未毀壞，亦未踰越，顯與毀越門扇竊盜之
    情形不相符合。再按，刑法第三百二十一條第一項第四款所規定結夥三人以上竊
    盜，係以三人夥同實施竊盜行為為必要，不包括同謀共同正犯而未參與實施犯罪
    行為者在內。本件係被告與同案被告己○○及該彭姓成年男子共同基於意圖為自
    己不法所有之犯意聯絡，事前謀議，由被告指示行竊目標，而由同案被告己○○
    及該彭姓成年男子二人實施竊盜行為，被告未參與實施竊盜行為，從而被告與同
    案被告己○○及該彭姓成年男子為刑法第三百二十條第一項普通竊盜罪之同謀共
    同正犯，但不成立結夥三人以上竊盜，是以公訴意旨尚有未洽，惟因起訴事實相
    同，爰依法變更起訴法條。爰審酌被告犯罪手段、目的、情節、所生危害、所竊
    取財物價值，其雖未實際為行竊動作，然其係居於指示同案被告己○○及該彭姓
    成年男子行竊目標之角色，犯後又一再飾詞辯解，難認有悔悟之心，及參酌告訴
    人所失竊之音響嗣遭同案被告己○○自行變賣，被告並未取得任何利得等一切情
    狀，量處如主文所示之刑，以資懲儆。
據上論斷，應依刑事訴訟法第二百九十九條第一項前段、第三百條，刑法第二十八條
、第三百二十條第一項，罰金罰鍰提高標準條例第一條前段，判決如主文。
本案經檢察官許鈺茹到庭執行職務。
中      華      民      國    九十二    年     十一     月    二十一    日
                                臺灣新竹地方法院刑事第二庭
                                  審判長法  官  賴  淑  敏
            法  官  彭  淑  苑
                                        法  官  楊  惠  芬
右正本證明與原本無異。
如不服本判決，應於判決送達後十日內向本院提出上訴狀（應附繕本），上訴於臺灣
高等法院。
                                        書記官  鄭  明  枝
中      華      民      國    九十二    年     十一     月    二十一    日
附錄本案論罪科刑法條：
刑法第三百二十條第一項：
意圖為自己或第三人不法之所有，而竊取他人之動產者，為竊盜罪，處五年以下有期
徒刑、拘役或五百元以下罰金。


司法院資訊處製作；財團法人民間司法改革基金會備份。
